【裁判字號】    89,台上,2105
【裁判日期】    890420
【裁判案由】    違反毒品危害防制條例
【裁判全文】
最高法院刑事判決                              八十九年度台上字第二一○五號
    上  訴  人    甲○○
    選任辯護人    蕭季俠律師
右上訴人因違反毒品危害防制條例案件，不服台灣高等法院中華民國八十八年十一月
二十五日第二審判決（八十八年度上訴字第三六二三號，起訴案號：台灣台中（原判
決誤書為「板橋」）地方法院檢察署八十六年度偵字第二五三五七號），提起上訴，
本院判決如左：
    主  文
上訴駁回。
    理  由
一、關於販賣第二級毒品部分：
按刑事訴訟法第三百七十七條規定：上訴於第三審法院，非以判決違背法令為理由，
不得為之。是提起第三審上訴，應以原判決違背法令為理由，係屬法定要件。如果上
訴理由狀並未依據卷內訴訟資料，具體指摘原判決不適用何種法則或如何適用不當，
或所指摘原判決違法情事，顯與法律規定得為第三審上訴理由之違法情形，不相適合
時，均應認其上訴為違背法律上之程式，予以駁回。本件原判決撤銷第一審關於販賣
第二級毒品部分之不當判決，改判仍論處上訴人甲○○共同連續販賣第二級毒品罪刑
。係綜核上訴人之部分自白，另案被告張莎歐莉、侯小龍、曾鴻明之供詞，暨內政部
警政署刑事警察局及法務部調查局之鑑驗通知書等證據為論據，認定上訴人基於販賣
第二級毒品安非他命（下稱安非他命）營利之目的本於概括之犯意，先於民國八十六
年十二月八日上午，在台南縣某處自其不詳年籍之友人「紀慶明」處販入安非他命二
十一包後，將之藏置於其所駕駛之ＭＰ－二九九號營業小客車後車箱內，伺機售賣。
嗣於同日十二時三十分許，駕駛上開小客車搭載張莎歐莉由中山高速公路北上行經后
里收費站時，為警攔檢查獲，並扣得上開安非他命二十一包（驗餘淨重合計七百七十
八公克）。上訴人經台灣台中地方法院檢察署檢察官准予交保釋放後，又於八十七年
二月一日某時，在台北縣新店市○○路一五八號門口，以新台幣（下同）二十二萬元
之代價向一不詳姓名男子販入安非他命十二包，伺機售賣。旋於同月二日下午三時三
十分許，為警在其台北縣土城市○○路一○五巷四弄二號四樓住處查獲，並扣得上開
安非他命十二包（驗餘淨重合計三百五十八點七三公克）。上訴人經台灣板橋地方法
院准予具保停止羈押後，又與侯小龍（另案由台灣高雄地方法院審理）基於犯意之聯
絡，於八十七年三月三十一日下午三時許，在高雄市中山大學門口前，以每公斤六十
七萬元之價格向曾鴻明（另案由台灣高雄地方法院審理）販入安非他命三公斤；上訴
人先支付訂金一萬元後，曾鴻明即將三大包安非他命交予上訴人、侯小龍二人，並與
上訴人、侯小龍共乘計程車欲往高雄縣鳳山市○○路、保泰路口收取尾款，途中曾鴻
明疑遭跟監，即於高雄市○○路、永平街口先行下車，車行至高雄市○○路、三多路
口時，上訴人、侯小龍即為法務部調查局南部地區機動工作組調查員查獲，並扣得上
開安非他命三大包（驗餘淨重合計二千九百八十七公克）。上訴人經台灣高雄地方法
院准予具保停止羈押後竟又與不詳姓名綽號「阿三」之成年男子基於犯意之聯絡，由
綽號「阿三」者提供安非他命予上訴人售賣，再由上訴人自綽號「阿三」處獲取約二
十餘公克之安非他命吸用，作為報酬，而於八十七年八月六日下午六時許，在台北縣
中和市○○路上，由該綽號「阿三」之成年男子將安非他命十三包交予上訴人持往台
北縣中和市○○路某家統一麵包店，欲販售予不詳姓名之人，惟尚未及交易時，即於
同日下午七時三十分許，在台北縣中和市○○路一○七號前為警查獲，並扣得上開安
非他命十三包（驗餘淨重合計四百七十點四公克）之事實，已詳敘其證據取捨及認定
之理由。而以上訴人所辯：「紀慶明」將安非他命放置其車上，伊不知情；又伊透過
侯小龍介紹，僅向曾鴻明購買一萬元之安非他命供己吸用，非購買三公斤云云，為卸
責飾詞，不足採信，亦於理由內逐一指駁。復說明上訴人先後四次販入安非他命數量
龐大，顯非供其個人吸用，且安非他命物稀價昂，政府懸為禁令，持有安非他命風險
甚高，為警查獲損失鉅大，苟無利可圖，上訴人自無甘冒風險連續多次販入大量之安
非他命之理，尤以上訴人曾供承有綽號「石頭」者要向其買安非他命，故向曾鴻明購
買，欲販售與「石頭」者，是其販入安非他命意欲從中賺取差價而有牟利之意圖灼明
。又非法販賣第二級毒品罪，並不以販入之後復行賣出為構成要件，如以營利為目的
，販入或賣出，有一於此，其犯罪即屬完成，均不得視為未遂。上訴人既以營利為目
的販入安非他命，雖未及賣出，其犯罪即已完成，應成立販賣既遂罪。因上訴人於毒
品危害防制條例公布生效後仍在販賣安非他命，其先後犯行有連續犯關係，自應適用
最後行為時之新法處斷。核其所為，係犯毒品危害防制條例第四條第二項之販賣第二
級毒品罪，公訴人認上訴人所為，係犯修正前麻醉藥品管理條例第十三條之一第二項
第二款之意圖販賣而持有安非他命罪，尚有未洽，起訴法條應予變更等情綦詳。所為
論斷，俱有卷內證據資料足憑，從形式上觀察，原判決並無違背法令之情形存在。查
非法販賣毒品罪，以有營利之意思，將毒品販入或賣出，即足構成，至其販入毒品所
花費金錢之多寡？買賣之方式如何？有無查獲販賣之工具？均非構成犯罪事實之要素
，故依訴訟資料之記載，已達於可得而定之程度，而無礙於犯罪個別性之辨別者，即
為已足，自不生判決違背法令之問題。又販賣毒品所得之財物固應依法沒收之，但上
訴人因販入第二級毒品所支出之金錢，已由出賣人收受，非為上訴人因犯罪所得之財
物，自無從在本案內諭知沒收，上訴人指原審未將販毒所得之財物諭知沒收為違法云
云，核屬誤解。另命共同被告與上訴人對質與否，審理事實之法院，本有自由裁酌之
權，均非當事人所得強求。上訴人指原審未命曾鴻明與上訴人對質，即依曾鴻明之自
白逕行認定上訴人向其販入三公斤之安非他命，顯屬違法等語。然此等事實除曾鴻明
自白外，並據上訴人及侯小龍在法務部調查局南部地區機動工作組調查時坦承不諱，
事實已臻明確，自無再行對質之必要，原審未命對質，尤無調查未盡之違法可言。上
訴意旨置原判決上開明確論斷於不顧，對原審採證、認事、及證據證明力之審判職權
行使，任憑己見漫指原判決違法。然其所指摘者均為單純事實上之爭辯，要非適法之
第三審上訴理由。是上訴意旨所指摘原判決違法情事，顯與法律規定得為第三審上訴
理由之違法情形，不相適合。揆諸首開說明，其上訴為違背法律上之程式，應予駁回
。
二、關於持有第一級毒品部分：
按刑事訴訟法第三百七十六條所列各罪之案件，經第二審判決者，不得上訴於第三審
法院，法有明文。本件上訴人甲○○因持有第一級毒品案件，原審係依毒品危害防制
條例第十一條第一項論處罪刑，核屬刑事訴訟法第三百七十六條第一款之案件。依首
開說明，既經第二審判決，自不得上訴於第三審法院，上訴人竟復一併提起上訴（未
聲明為一部上訴者，視為全部上訴），顯為法所不許，應予駁回。
據上論結，應依刑事訴訟法第三百九十五條前段，判決如主文。
中      華      民      國    八十九    年      四      月     二十     日
                              最高法院刑事第六庭
                                  審判長法官  紀  俊  乾
                                        法官  黃  正  興
                                        法官  陳  東  誥
                                        法官  張  春  福
                                        法官  韓  金  秀
      右正本證明與原本無異
                                              書  記  官
中      華      民      國    八十九    年      四      月    二十四    日


司法院資訊處製作；財團法人民間司法改革基金會備份。
